【裁判字號】    95,交聲更,9
【裁判日期】    951206
【裁判案由】    聲明異議
【裁判全文】
臺灣彰化地方法院交通事件裁定        95年度交聲更字第9號
原處分機關  交通部公路總局台中區監理所彰化監理站
異議人即
受處分人    甲○○
上列異議人即受處分人因違反道路交通管理處罰條例案件，對於
交通部公路總局台中區監理所彰化監理站民國（下同）95年6月
1日彰監四字第裁64─Z00000000號裁決書不服，聲明異議，本院
以95年度交聲字第499號裁定原處分罰鍰部分撤銷不罰，原處分
機關不服，提起抗告，經臺灣高等法院臺中分院95年度交抗字第
539號將原裁定撤銷並發回，本院裁定如下：
    主  文
原處分撤銷。
甲○○汽車駕駛人，駕駛汽車經測試檢定酒精濃度超過規定標準
，吊扣其駕駛執照壹年。
理  由
一、按汽車駕駛人飲用酒類後其吐氣所含酒精濃度超過每公升
    0.25毫克以上不得駕車；汽車駕駛人，駕駛汽車經測試檢定
    酒精濃度超過規定標準者，處1萬5千元以上6萬元以下罰鍰
    ，並當場移置保管車輛及吊扣駕駛執照1年；道路交通安全
    規則第114條第2款及道路交通管理處罰條例第35條第1項第
    1款定有明文。又94年2月5日公布，95年2月5日施行之行政
    罰法第26條規定：「一行為同時觸犯刑事法律及違反行政法
    上義務定者，依刑事法律處罰之。但其行為應處以其他種類
    行政罰或得沒入之物而未經法院宣告沒收者，亦得裁處之。
    前項行為如經不起訴處分或為無罪、免訴、不受理、不付審
    理之裁判確定者，得依違反行政法上義務規定裁處之。」，
    此即所謂一事不二罰原則。再被告所犯為死刑、無期徒刑或
    最輕本刑3年以上有期徒刑以外之罪，檢察官參酌刑法第57
    條所列事項及公共利益之維護，認以緩起訴為適當者，得定
    1年以上3年以下之緩起訴期間為緩起訴處分，其期間自緩
    起訴處分確定之日起算；被告於緩起訴期間內，有下列情形
    之一者，檢察官得依職權或依告訴人之聲請撤銷原處分，繼
    續偵查或起訴：(一)於期間內故意更犯有期徒刑以上刑之罪
    ，經檢察官提起公訴者。(二)緩起訴前，因故意犯他罪，而
    在緩起訴期間內受有期徒刑以上刑之宣告者。(三)違背第
    253條之2第1項各款之應遵守或履行事項者；刑事訴訟法第
    253條之1第1項、第253條之3第1項亦有規定。準此，被告經
    檢察官為緩起訴處分者，於緩起訴期間內，該緩起訴處分仍
    可能遭到撤銷後由檢察官提起公訴，故該緩起訴處分尚不具
    實質之確定力。而行政罰法第26條第2項經不起訴處分或為
    無罪、免訴、不受理、不付審理之裁判「確定」者，始得依
    違反行政法上義務規定裁處之規定，雖不包括「緩起訴」處
    分在內，然「緩起訴」處分之最終使被告免於刑事訴追之效
    果，與「不起訴」處分效果相同，故解釋上應包括緩起訴處
    分情形在內，且依行政罰法第26條第2項規定之立法意旨，
    亦必須待緩起訴處分實質確定時，始確定被告免於受刑事訴
    追，處分機關始得為行政裁罰。從而，在緩起訴期間內即猶
    豫期間期滿前，因緩起訴處分仍有被撤銷之可能，此時原處
    分機關若依法為行政裁決，將使受處分人有同時遭到刑事訴
    追及行政處罰之危險，而與行政罰法第26條規定之立法意旨
    相違背。
二、聲明異議意旨略以：受處分人酒醉駕駛一案，有關公共危險
    部分經移送臺灣彰化地方法院檢察署已繳交新臺幣（下同）
    1萬5千元，違規罰鍰是否不用繳云云，爰依法聲明異議。
三、經查：
（一）受處分人甲○○於民國95年5月18日2時43分許，駕駛葉秀
      琴所有之車號8V-2503號自小客車，行經省道臺76線16.5
      公里西向處為警攔檢盤查，發現其係酒後駕駛動力交通工
      具，當場對其施以呼氣酒精濃度測試，測得酒精濃度值為
      每公升0.89毫克，嗣臺灣彰化地方法院檢察署檢察官於偵
      查後，以其觸犯刑法第185條之3之公共危險罪，於95年5
      月22日，以95年度速偵字第413號為緩起訴處分，期間為
      1年，並應於收受緩起訴處分命令通知書之日起3月內，向
      財團法人臺灣兒童暨家庭扶助基金會彰化分事務所支付1
      萬5千元等情，此有內政部警政署國道公路警察局舉發違
      反道路交通管理事件通知單及臺灣彰化地方法院檢察署
      95年度速偵字第413號緩起訴處分書各1份附卷在案，且受
      處分人對於上揭時、地，有酒後駕駛動力交通工具之違規
      行為亦不爭執，是受處分人於上開時地飲酒超過規定標準
      而仍開車行駛之違規行為及繳納緩起訴處分金之事實，應
      堪認定。
 (二) 受處分人於上開時地飲酒開車之公共危險犯行，同時觸犯
      道路交通管理處罰條例之規定，經警方開單舉發後，交通
      部公路總局台中區監理所彰化監理站於95年6月1日據以裁
      決處罰4萬9千5百元，並吊扣駕駛執照12個月等情，有交
      通部公路總局臺中區監理所彰化監理站違反道路交通管理
      事件裁決書1份在卷可證。查本件原處分之裁決日期為95
      年6月1日，惟前開緩起訴處分雖於95年5月30日確定，然
      緩起訴期間為1年，於一年後即96年5月29日才實質確定。
      從而，在上開緩起訴處分尚未實質確定前，原處分機關即
      依道路交通管理處罰條例規定為本件裁決，顯與前揭行政
      罰法第26條第2項規定有違。依照上開說明，原處分機關
      之裁決，難認允當，自應由本院將原處分撤銷，以資適法
      。又吊扣駕駛執照屬於行政罰法第26條第1項但書所稱其
      他種類行政罰，仍得裁處之，爰依道路交通管理處罰條例
      第35條第1項第1款之規定，吊扣其駕駛執照1年。
據上論斷，應依道路交通管理處罰條例87條第2項，道路交通案
件處理辦法第20條，裁定如主文。
中    華    民    國    95    年    12    月    6     日
                    臺灣彰化地方法院交通法庭
                                法  官  姚銘鴻
以上正本證明與原本無異
如不服本裁定，應於裁定送達後5日內向本院提出抗告狀（須附
繕本）。
中    華    民    國    95    年    12    月    6     日
                                書記官  謝志鑫


司法院資訊處製作；財團法人民間司法改革基金會備份。
